【裁判字號】    95,簡上,110
【裁判日期】    950731
【裁判案由】    詐欺
【裁判全文】
臺灣臺北地方法院刑事判決             95年度簡上字第110號
上  訴  人  臺灣臺北地方法院檢察署檢察官
被      告  乙○○
                    （現於臺灣臺北監獄執行中）
上列上訴人即因被告乙○○詐欺案件，不服本院簡易庭於中華民
國95年3月29日以95年度簡字第995號所為之第一審刑事簡易判決
（檢察官聲請簡易判決處刑案號：95年度偵緝字第317號），提
起上訴及移送併辦（95年度偵緝字第945號），本院管轄之第二
審合議庭判決如下：
    主  文
原判決撤銷。
乙○○連續意圖為自己不法之所有，以詐術以使人將本人之物交
付，處有期徒刑伍月，如易科罰金，以銀元佰元即新臺幣玖佰
元折算壹日。
    事  實
一、乙○○基於意圖為自己不法所有之概括犯意，明知自己無償
    債之意思，先後為下列詐欺取財犯行：
  (一)於民國94年2月16日上午10時30分許，在臺北市大安區○○○路○段82號4樓，自稱「陳宏明」，偽以要向甲○○租用上
    開房屋為由，至上址看屋時，對甲○○佯稱其停放於樓下之
    車輛遭拖吊，因身上所帶現金不夠付拖吊費惟急需用車，欲
    向甲○○預借新臺幣（下同）2,000元，等領車回來後，再
    將預借之2,000元及租金一併付給甲○○，並留下000000000
    0號行動電話門號作為聯絡之用，致甲○○陷於錯誤，而交
    付2,000元現金予乙○○，乙○○詐得上開財物後即一去不
    回且避不見面。嗣因乙○○並未返回，且經甲○○撥打上開
    行動電話號碼亦均無人接聽，甲○○始發覺受騙。
  (二)復於94年7月1日16時許，在臺北市大安區○○○路○段75之2
    號，自稱「連明達」，偽以要向丙○○租用上開房屋為由，
    至上址看屋時，承前意圖為自己不法所有之概括犯意，以相
    同手法對丙○○誆稱：其停在大安路公園旁的車子遭拖吊，
    惟身上現金不夠，要先跟丙○○借用2,000元，待20分鐘後
    回來簽租賃契約時，一併還給丙○○，並留下「連明達
    0000000000」之紙條給致丙○○，致丙○○陷於錯誤，而交
    付2,000元給乙○○，詎乙○○詐得上開財物後，即未再反
    品且無法聯繫，丙○○始知受騙，並報警處理，而循線查悉
    上情。
二、案經甲○○訴由臺北市政府警察局大安分局報請臺灣臺北地
    方法院檢察署檢察官偵查而聲請以簡易判決處刑，及丙○○
    訴由臺北市政府警察局大安分局報請臺灣臺北地方法院檢察
    署檢察官上訴後移送併辦。
    理  由
一、認定犯罪事實的證據及理由：
    上揭事實，業據被告乙○○於偵查及本院審理時供承不諱，
    核與告訴人甲○○、丙○○分別於警詢時所指述受騙情符相
    符（見94年度偵字第16208號偵查卷第5至6頁、第14至17頁
    ；見94年度偵字第16254號偵查卷第5至9頁），並有0000000
    000號行動電話通聯調閱查詢單1份在卷可供證明行動電話門
    號自92年2月22日起至94年8月5日止確係由被告申裝使用（
    見94年度偵字第16208號偵查卷第20頁），復有告訴人丙○○所提供之「連明達0000000000號」（併辦意旨書誤為0000
    000000）紙條1張在卷可按（見94年度偵字第16254號偵查卷
    第16頁），在在證明被告自白核與事實相符，應堪採信。本
    件事證已臻明確，被告犯行洵堪認定。
二、論罪科刑的理由：
  (一)法律適用之比較：修正後刑法第2條第1項規定：「行為後法
    律有變更者，適用行為時之法律。但行為後之法律有利於行
    為人者，適用最有利於行為人之法律」。被告行為後，刑法
    第33條第5款業於94年2月2日以華總一義字第09400014901號
    令修正公布，並自95年7月1日起施行；修正後刑法第33條第
    5款規定「罰金：新臺幣1,000元以上，以百元計算之」，與
    修正前刑法第33條第5款規定「罰金：1元以上」不同，比較
    新舊法結果，以舊法較有利於被告，故依刑法第2條第1項前
    段規定，本案關於刑法法定刑罰金最低刑度部分，自應適用
    行為時之法律即修正前刑法第33條第5款規定決定其罰金部
    分之法定刑。而關於刑法第339條第1項之法定刑罰金刑部分
    ，依95年6月14日新增同年7月1日施行之刑法施行法第1條之
    1規定，中華民國94年1月7日刑法修正施行後，刑法分則編
    所定罰金之貨幣單位為新臺幣；94年1月7日刑法修正時，刑
    法分則編未修正之條文定有罰金者，自94年1月7日刑法修正
    後，就其所定數額提高為30倍，但72年6月26日至94年1月7
    日新增或修正之條文，就其所定數額提高為3倍，本件被告
    所犯刑法第339條第1項之詐欺取財罪法定刑有罰金刑（銀元
    1,000元以下），且為刑法分則編未修正之條文而定有罰金
    刑者；於刑法施行法第1條之1修正增訂前，其貨幣單位為銀
    元，罰金刑之提高標準應適用罰金罰鍰提高標準條例第1條
    之規定「依法律應處罰金、罰鍰者，就其原定數額得提高為
    2倍至10倍」，而再依現行法規所定貨幣單位折算新臺幣條
    例第2條規定：「現行法規所定金額之貨幣單位為圓、銀元
    或元者，以新臺幣元之3倍折算之」，如換算為新臺幣，則
    刑法第339條第1項法定刑罰金刑部分，應為罰金新臺幣3萬
    元以下（1,000元乘10乘3），如適用刑法施行法第1條之1規
    定提高30倍，亦為新臺幣3萬元以下（1,000元乘30），修正
    後有關法定刑罰金數額之規定，並無利於修正前之規定。是
    本件被告所犯，應適用修正前刑法規定。
  (二)核被告先後二次所為，均係該當刑法第339條第1項詐欺取財
    罪之構成要件。又被告行為後，刑法第56條連續犯之規定，
    業於94年1月7日修正刪除，同年2月2日公布，並於95年7 月
    1日施行，則被告之犯行，因行為後新法業已刪除連續犯之
    規定，此刪除雖非犯罪構成要件之變更，但顯已影響行為人
    刑罰之法律效果，自屬法律有變更，依新法第2條第1項規定
    ，比較新、舊法結果，仍應適用較有利於被告之行為時法律
    即舊法論以刑法第339條第1項詐欺取財罪之連續犯（最高法
    院95年第8次刑事庭會議決議參照），並加重其刑。而被告
    所為犯罪事實欄一(二)部分雖未據公訴人聲請簡易判決處刑，
    然該部分事實與公訴人聲請簡易判決處刑之事實既具有連續
    犯之裁判上一罪關係，應為起訴效力所及，本院自應併予審
    究。
  (三)原審以被告犯罪事證明確，予以論罪論科，固非無見。惟查
    原審未及審酌被告所為、具裁判上一罪之連續犯關係之犯罪
    事實欄一(二)所示之詐欺取財犯行，即有未恰，是檢察官上訴
    意旨執此指摘原判決不當，為有理由，應由本院將原判決撤
    銷改判，爰審酌被告正值壯年，不思以正當手段獲取生活之
    資，竟遊手好閒，到處施用詐術，破壞社會秩序，復兼衡被
    告犯後態度良好，坦承犯行，並已賠償告訴人丙○○2,000
    元，惟仍未取得告訴人丙○○之諒解等一切情狀，量處如主
    文第2項所示之刑，以示懲儆。
  (四)再被告行為後，罰金罰鍰提高標準條例第2條業已刪除，而
    刑法第41條第1項前段關於易科罰金之折算標準已由舊法之
    銀元100元、200元、300元修正為新臺幣1,000元、2,000元
    、3,000元，因屬科刑規範事項之變更，其折算標準為裁判
    時所應諭知，自有就新舊法規定比較之必要，經比較新舊法
    結果，以被告行為時之舊法較為有利於被告，是依刑法第2
    條第1項前段之規定，應適用被告行為時之舊法即依修正前
    刑法第41條第1項前段、刪除前罰金罰鍰提高標準條例第2條
    及現行法規定所定貨幣單位折算新臺幣條例第2條之規定，
    諭知以銀元300元即新臺幣900折算1日為易科罰金之折算標
    準。
據上論斷，應依刑事訴訟法第455條之1第1項、第3項、第369條
第1項前段、第364條、第299條第1項前段，刑法第2條第1項前段
、第339條第1項，修正前刑法第56條、第41條第1項前段，罰金
罰鍰提高標準條例第1條前段，刪除前罰金罰鍰提高標準條例第2
條，現行法規所定貨幣單位折算新臺幣條例第2條，判決如主文
。
本案經檢察官張智堯到庭執行職務。
中    華    民    國    95    年    7     月    31    日
                  刑事第十三庭  審判長法  官  朱瑞娟
                                      法  官  吳佳薇
                                      法  官  陳慧萍
上正本證明與原本無異。
不得上訴。
                                      書記官  何適熹
中    華    民    國    95    年    8     月    1     日
附錄本案論罪科刑法條：
中華民國刑法第339條
意圖為自己或第三人不法之所有，以詐術使人將本人或第三人之
物交付者，處5年以下有期徒刑、拘役或科或併科1,000元以下罰
金。
以前項方法得財產上不法之利益或使第三人得之者，亦同。
前二項之未遂犯罰之。


司法院資訊處製作；財團法人民間司法改革基金會備份。
